臺灣高等法院高雄分院刑事判決　　　　　　　　　　九十三年度上訴字第五二一號
　　上　訴　人　台灣屏東地方法院檢察署檢察官
　　被　　　告　甲○○
　　指定辯護人　義務辯護人郭國益
右上訴人因被告強盜等案件，不服臺灣屏東地方法院九十三年度訴字第一六六號中華
民國九十三年五月十二日第一審判決（起訴案號：臺灣屏東地方法院檢察署九十三年
度偵字第一五三一號），提起上訴，本院判決如左：
      主  文
原判決關於公訴不受理部分撤銷，發回臺灣屏東地方法院。
      理  由
一、公訴意旨以：被告甲○○於九十三年三月六日上午六時許，在屏東縣新園鄉五房
    村五房六九０巷六二之二號乙○○住處車旁，徒手竊取乙○○所有ＰＩＤ─六九
    ０號機車得手（此部分已經原審判決公訴不受理確定），再於翌日（七日）上午
    十一時四十分許，攜帶客觀上具有危險性、可資為兇器使用之鐵鉗一支，騎乘上
    開竊得機車至屏東縣枋寮鄉○○村○○路○段一０五號丙○○之工廠，竊取丙○
    ○所有之螺絲拉桿、鐵片等各一批得手，惟被告正欲將竊得之螺絲拉桿載離之際
    ，當場遭丙○○、陳清泉及另一不詳姓名之成年男性司機發覺圍捕，被告為脫免
    逮捕，竟騎乘上開竊得機車衝撞丙○○等三人而當場施以強暴，致丙○○受有左
    前臂挫擦傷、左下肢鈍挫傷等傷害（傷害部分未據告訴），嗣經警方趕至現場，
    將被告逮捕解入巡邏車後，被告復趁機逃出（脫逃罪部分已經原審決確定），且
    為脫免逮捕接續對員警藍清輝施以強暴，致藍清輝受有左手臂擦傷之傷害（傷害
    部分未據告訴），其後被告仍被制服逮捕。因認被告涉犯刑法第三百三十條第一
    項加重強盜罪嫌。
二、原判決以：
    (一)按刑法第三百二十九條準強盜罪，係以竊盜或搶奪，因防護贓物、脫免逮捕或
      湮滅罪證，而當場「施以強暴脅迫」者為構成要件，而所謂強暴，乃指直接或
      間接對於人之身體施以暴力，壓制被害人之抗拒或使被害人處於不能抗拒之狀
      態，苟行為人僅有強力排除拖拉、壓制之被動行為，則尚難認有積極暴行而達
      於強暴脅迫之程度（最高法院著有八十二年台上字第三八四二號、四十三年台
      上字第六七０號裁判意旨可資參照）。
    (二)被告固坦承於右揭時、地攜帶兇器竊盜，並於被害人丙○○等人圍捕之際，騎
      乘機車往被害人丙○○等人站立方向駛去等事實，惟堅決否認有對被害人丙○
      ○等人施強暴行為，辯稱其被發覺後，即騎車往出口欲逃離，而被害人丙○○
      等人亦站在出口處阻攔，所以看起來好像是要衝撞被害人丙○○等人，實無施
      強暴行為之故意等語。又該工廠僅有一出入口，被告遭發覺後，即騎車往出口
      逃離，被害人丙○○等人見狀即站在出口處阻攔之情，亦經證人即被害人丙○
      ○及證人陳清泉於法院審理中證述屬實，且證人丙○○復證稱：「（問：他是
      如何朝你的方向騎過去？）他朝我的方向衝過來，但不是針對我本人，我覺得
      他只是很急著要走，沒有刻意要撞我。」等語。足見被告上開所辯僅是單純想
      逃，並沒有要對被害人丙○○等人施強暴行為等語，應非無稽，堪可採信。是
      被告此部分尚與準強盜罪之構成要件有間，應僅涉有刑法第三百二十一條第三
      款加重竊盜罪。
    (三)又被告另因連續竊盜機車、自小貨車，於九十三年五月四日經臺灣屏東地方法
      院九十三年度易字第四二號判處有期徒刑一年四月，已經依職權調閱該案件全
      卷無誤，被告本件加重竊盜犯行與已判決之竊盜犯行，其犯罪手法、竊盜對象
      種類一致，犯罪時間緊接，所犯罪名相同，顯係出於概括之犯意為之，應為連
      續犯，是被告本件加重竊盜犯行應為前案起訴效力所及，自應為不受理判決之
      諭知。
三、經查，被告在被害人丙○○之工廠竊取螺絲拉桿、鐵片各一批得手後，騎乘機車
    正欲載離之際，當場遭被害人丙○○與陳清泉及另一不詳姓名之成年男性司機發
    覺，被害人丙○○等三人即在工廠出口處圍捕，被告為脫免逮捕，乃騎乘機車衝
    向工廠出口等情，已經被害人丙○○在原審結證稱：「我們看到他先將鐵條綑好
    ，他看到我們就趕緊逃，我們有叫他不要跑，在工廠房門口把他圍起來，不讓他
    走，被告一時緊張，就騎機車向我們騎過來，衝了三次，我們就閃開，把他的機
    車推倒。」、「我有受傷，我被他的機車撞到。」、「我們三人抓住他的機車，
    他還是撞過來，我在他的前面，我就因此左手受傷。」等語明確（見原審卷第七
    七、八二頁），證人陳清泉在原審亦結證稱：「（問：有無圍住他，不要讓他走
    ？）有。」、「（問：被告如何反應？）他仍然想逃走，騎車向我們衝過來。」
    、「（問：次數？）好幾次。」、「（問：你們老闆丙○○有無受傷？）有。」
    、「（問：如何受傷？）被被告騎機車撞到的。」等語在卷（見原審卷第八四～
    八五頁），並有枋寮醫院診斷證明書附卷足憑（見警卷第十八頁）。是被告加重
    竊盜後，被害人丙○○等三人已有逮捕之行為，被告為脫免逮捕，當場騎機車向
    欲加逮捕之被害人丙○○等三人方向連續衝撞三次，並造成被害人丙○○受傷，
    至為明確。再被告明見被害人丙○○等三人在工廠出口欲加以逮捕，仍騎機車向
    該方向衝撞三次，經被害人丙○○等三人及時閃開，被害人丙○○乃受有左前臂
    挫擦傷、左下肢鈍挫傷，被告所為，即尚難謂非為脫免逮捕，而有對被害人丙○
    ○等三人騎機車衝撞而施強暴之故意及行為。又被告雖辯稱其騎車往出口係想逃
    離，並非故意衝撞被害人丙○○三人等語，而證人丙○○於原審固亦證稱：「出
    去只有那條路，四面都是圍牆，前面都是死路，出口約四公尺寬．．．」、「．
    ．．我覺得他只是很急著要走，沒有刻意要撞我．．．」等語（見原審卷第九二
    、九三頁）。然被告施以強暴行為之目的既係在脫免逮捕，則其行為自已該當刑
    法第三百二十九條準強盜罪之構成要件，至於具體之客觀外在情形如何，則非所
    問；再刑法第三百二十九條準強盜罪之所謂施強暴或脅迫，只須有此行為即足，
    並不以致使被害人不能抗拒為必要（最高法院九十二年度台上字第八七０號、九
    十一年度台上字第三七四六號判決可資參照）。是被告所辯及證人丙○○證述，
    得否因此據為認定被告所為未該當準強盜罪之構成要件，即非無疑。
四、原審不察，遽予公訴不受理之諭知，尚有未洽。檢察官上訴意旨，指摘原判決不
    當，非無理由，又因原審判決論知不受理係不當而撤銷之者，得以判決將該案件
    發回原審法院，是為顧及被告之審級利益，乃將原判決關於公訴不受理部分撤銷
    ，發回臺灣屏東地方法院。
據上論結，應依刑事訴訟法第三百六十九條第一項但書，判決如主文。
本案經檢察官陳新慶到庭執行職務。
中      華      民      國    九十三    年      七      月    二十一    日
                              臺灣高等法院高雄分院刑事第九庭
                                  審判長法官  張明松
                                        法官  任森銓
                                        法官  郭玫利
右正本證明與原本無異。
如不服本判決應於收受本判決後十日內向本院提出上訴書狀，其未述上訴理由者，
並得於提起上訴後十日內向本院補提理由書狀（均須按他造當事人之人數附繕本)「
切勿逕送上級法院」。
              書記官  翁心欣
中      華      民      國    九十三    年      七      月    二十一    日
